最　高　行　政　法　院　裁　定　　　　　　　　　　九十一年度裁字第一五八號
　　聲　請　人　壬○○
　　　　　　　　癸○○
　　　　　　　　丁○○
　　　　　　　　乙○○
　　　　　　　　甲　○
　　　　　　　　戊○○
　　　　　　　　丙○○
　　　　　　　　辛○○
　　　　　　　　庚○○
　　兼 右送 達
　　代　收　人　己○○
右聲請人因水利法事件，對本院中華民國九十年五月十八日九十年度裁字第三三六號
裁定，聲請再審。本院裁定如左：
　　主  文
再審之聲請駁回。
再審訴訟費用由聲請人負擔。
　　理  由
按行政訴訟當事人對本院之裁定聲請再審，必須具有行政訴訟法第二百七十三條第一
項、第二項所列情形之一者，始得為之，同法第二百八十三條定有明文。依同法第二
百七十三條第一項第一款規定：「適用法規顯有錯誤者」，係指原裁定所適用之法規
與該案應適用之現行法規相違背或與解釋、判例有所牴觸者而言。至於法律上見解之
歧異，聲請人對之縱有爭執，不能認為適用法規顯有錯誤，而據為再審之理由。本件
聲請人因水利法事件，不服桃園縣政府八十八年六月十一日八八府工水字第一○一四
八三號函，循序提起行政訴訟。原裁定以：按提起訴願，以有行政處分之存在為前提
要件；所謂行政處分者，係指行政主體，基於職權，就具體事件，所為發生公法上法
律效果之單方行政行為而言，至行政機關所為單純事實之敘述（或事實通知）或理由
之說明，既不因該項敘述或說明而生何法律上之效果者，自非行政處分，人民即不得
對之提起訴願，此觀修正前訴願法第一條、第二條第一項規定至明。經核桃園縣政府
八十八年六月十一日八八府工水字第一○一四八三號函內容主要係桃園縣政府就聲請
人等陳情桃園大圳二支線一分線一號池廢除、水路變更、產權移轉所有質疑乙案所作
之答復，純屬事實敘述及處理情形之說明，並非對聲請人等之請求有所准駁，不生任
何法律上之效果，自非訴願法所稱之行政處分。聲請人等對之提起訴願，顯非適法，
一再訴願決定從程序駁回其訴願並無不合，其續行提起本訴仍難認合法。至聲請人等
訴稱其係使用灌溉水道之人，有應受保護之權益，桃園縣政府前開函違反憲法第一百
四十三條第四項、土地法第十六條及水利法施行細則第八十八條云云，經查該函既屬
非行政處分，已如前述，自無須就該函實體內容再加以審酌，乃裁定駁回聲請人前訴
訟程序之訴。經核原裁定所適用之法規，並無與該案應適用之現行法規相違背，或與
解釋判例有所牴觸，自不能認為原裁定有適用法規顯有錯誤之再審事由。聲請人主張
依司法院釋字第四二三號及第一七七號解釋，桃園縣政府與桃園農田水利會以公函處
分廢溜事件全係不法；未准廢池卻先准移轉過戶程序不合，有消極不適用法規之情形
，應許當事人聲請再審云云，核屬聲請人對法律上見解之歧異，尚難認為原裁定有消
極不適用法規之違法。本件再審之聲請，顯無理由，應予駁回。
據上論結，本件再審之聲請為無理由，爰依行政訴訟法第二百八十三條、第二百七十
八條第二項、民事訴訟法第九十五條、第七十八條、第八十五條第一項前段，裁定如
主文。
中　　華　　民　　國　　九十一　　　年　　　二　　　　月　　二十七　　　日
                    最 高 行 政 法 院  第 四 庭
                                審 判 長 法  官　　　廖　政　雄
                                         法  官　　　趙　永　康
                                         法  官　　　林　清　祥
                                         法  官　　　鍾　耀　光
                                         法  官　　　姜  仁  脩
右  正  本  證  明  與  原  本  無  異
　　　　　　　　　　　　　　　　　　　　 法院書記官　蘇  金  全
中　　華　　民　　國　　九十一　　　年　　　二　　　　月　　二十七　　　日
